臺灣嘉義地方法院刑事判決　　　九十六年度交簡上字第五六號
上　訴　人
即　被　告　甲○○
　　　　　　　　　　生）
　　　　　　　　　　號
　　　　　　　　　　樓一
上列被告因過失傷害案件，不服本院朴子簡易庭九十六年度朴交
簡字第一一八號中華民國九十六年五月三十一日第一審判決（起
訴案號：臺灣嘉義地方法院檢察署九十六年度偵字第一一一五號
），提起上訴，本院合議庭為第二審判決如下：
    主  文
原判決撤銷。
甲○○犯過失傷害罪，處有期徒刑肆月，如易科罰金，以銀元
佰元即新臺幣玖佰元折算壹日，減為有期徒刑貳月，如易科罰金
，以銀元佰元即新臺幣玖佰元折算壹日。緩刑貳年，並應於本
判決確定後壹年內向指定之公益團體、地方自治團體或社區提供
肆拾小時之義務勞務；緩刑期間付保護管束。
    事  實
一、甲○○於民國九十五年三月五日下午一時四十三分，騎車牌
    號碼ＬＵＸ－一二三號之重型機車，並搭載乙○○，沿嘉義
    市○○路之嘉雄陸橋機車專用道由東向西行駛時，明知車輛
    超車時，應與前車左側保持半公尺以上之間隔始得超過，不
    得右側超車，而依當時之天候晴、日間有自然光、市區道路
    ○○○路面、乾燥、無缺陷、無障礙物、視距良好等客觀狀
    況，並無不能注意之情事，竟疏於注意，貿然自右側超越在
    前方由吳蕭玉愛（另為不起訴處分）所騎之車牌號碼ＬＸＮ
    －三○一號重型機車，而甲○○所騎之上開機車左手把與吳
    蕭玉愛所騎之機車右手把發生擦撞，導致甲○○及後載之乙
    ○○人車倒地後，乙○○因此當場受有右側遠端股骨粉碎性
    骨折之傷害。嗣於事故發生後，因報案人或勤指中心轉來資
    料未報明肇事人姓名，警員前往現場處理時，甲○○在場，
    並當場承認為肇事人，對於未發覺之過失傷害犯罪自首而接
    受裁判。
二、案經被害人乙○○訴請臺灣嘉義地方法院檢察署檢察官偵查
    起訴。
    理  由
一、前揭犯罪事實，業據被告甲○○坦承不諱，核與告訴人乙○
    ○指訴及同案被告吳蕭玉愛之供述情節相符，復有嘉義榮民
    醫院診斷證明書、該院九十五年十二月二十七日嘉醫行字第
    九五○○○七七五三號函暨病歷摘要報告、嘉義市○○○道
    路交通事故現場圖、道路交通事故調查報告表(一)、(二)各一份
    、交通事故談話紀錄表三紙及現場照片十二張附卷可稽。按
    「超車時，前行車減速靠邊或以手勢或亮右方向燈表示允讓
    後，後行車始得超越。超越時應顯示左方向燈並於前車左側
    保持半公尺以上之間隔超過」，道路交通安全規則第一百零
    一條第一項第五款訂有明文，被告為領有駕照之機車駕駛人
    ，對於上揭規定無法諉為不知，而依卷附之交通事故調查報
    告表所載，本件肇事當時之天候晴、日間有自然光、市區道
    路○○○路面、乾燥、無缺陷、無障礙物、視距良好等客觀
    狀況，即肇事當時，被告並無不能注意之情事，竟疏未注意
    ，貿然自右側超越前車，因而與吳蕭玉愛所騎之機車發生碰
    撞導致肇事，致告訴人受有如犯罪事實欄所載之傷害，其騎
    乘機車之行為顯有過失。且本件經臺灣省嘉雲區車輛行車事
    故鑑定委員會鑑定事故發生原因，亦認被告騎機車，右側超
    車不當，為肇事原因，有該會九十五年十二月八日嘉雲鑑九
    五○七四○字第○九五五八○四五二○號函及所附鑑定意見
    書一份在卷可參。再被告之過失行為與告訴人所受傷害間，
    亦具有相當因果關係，是被告之自白與事實相符。本案事證
    明確，被告犯行洵堪認定。
二、被告行為後，刑法業經修正公布，而於九十五年七月一日生
    效施行。按行為後法律有變更者，適用行為時之法律，但行
    為後之法律有利於行為人者，適用最有利於行為人之法律，
    現行刑法第二條第一項定有明文。此條係規範行為後法律變
    更所生新舊法律比較適用之準據法，是刑法第二條第一項本
    身雖經修正，但無比較新舊法適用之問題，應一律適用裁判
    時之現行刑法第二條第一項之規定，為「從舊從輕」之比較
    ；又新舊刑法關於刑之規定，雖同採從輕主義，惟比較時仍
    應就罪刑有關之共犯、未遂犯、想像競合犯、牽連犯、連續
    犯、結合犯，以及累犯加重、自首減輕暨其他法定加減原因
    （如身分加減）與加減比例等一切情形，綜其全部之結果，
    而為比較，再適用有利於行為人之法律處斷，而不得一部割
    裂分別適用不同之新舊法；再犯罪及自首均在新法施行前者
    ，新法施行後，應依新法第二條第一項之規定，適用最有利
    於行為人之法律。（最高法院二十四年上字第四六三四號判
    例意旨、九十五年第八次刑事庭會議決議參照）。準此：
（一）刑法第三十三條第五款有關罰金之最低數額部分，刑法分
      則編各罪所定罰金之貨幣單位原為銀元，修正前刑法第三
      十三條第五款規定：「罰金：（銀元）一元以上」，而銀
      元與新臺幣間之折算，依現行法規所定貨幣單位折算新臺
      幣條例規定，以銀元一元折算新臺幣三元；修正後刑法第
      三十三條第五款則規定：「罰金：新臺幣一千元以上，以
      百元計算之」；經比較修正前、後之規定，修正後刑法第
      三十三條第五款所定罰金之最低數額，較之修正前提高，
      自以修正前刑法第三十三條第五款規定有利於被告。
（二）本件犯罪及被告之自首均在新法施行前，而修正前刑法第
      六十二條規定「對於未發覺之罪自首而受裁判者，減輕其
      刑。但有特別規定者，依其規定」，修正後刑法第六十二
      條則規定「對於未發覺之罪自首而受裁判者，『得』減輕
      其刑。但有特別規定者，依其規定」，比較新舊法之結果
      ，自以修正前第六十二條規定對於被告較為有利。
（三）修正前刑法第六十八條規定：「拘役或罰金加減者，僅加
      減其最高度。」，惟此次刑法修正，既將罰金最低金額修
      正為新臺幣一千元，當不致因加減其最低度，而產生不滿
      一元之零數，允宜與有期徒刑相同，許其最高度及最低度
      同加減之，故併入修正後刑法第六十七條，而規定為：「
      有期徒刑或罰金加減者，其最高度及最低度同加減之。」
      ，本案被告茲因自首而減輕其刑，因修正前刑法第六十八
      條規定罰金最低度不予減輕，較諸修正後刑法第六十七條
      規定罰金最低度亦予減輕之規定，修正後之規定較有利於
      被告。
（四）綜合上述各條文修正前、後之比較，修正後之刑法第六十
      七條雖較有利於被告，但因刑法修正前，關於罰金刑之最
      低罰金數額僅為銀元一元，即令提高倍數後，亦遠較刑法
      修正後之最低罰金數額（新臺幣一千元）為低。是縱令修
      正前最低罰金數額依修正前刑法第六十八條未減輕，亦較
      修正後最低罰金數額適用修正後刑法第六十七條減輕後之
      金額為低，且關於自首，修正前刑法第六十二條規定「減
      輕其刑」，修正後則規定「『得』減輕其刑」，亦以修正
      前對於被告較為有利。故整體觀察，修正後之刑法規定未
      較修正前規定有利於被告，依刑法第二條第一項前段之規
      定，仍應適用修正前規定。
三、核被告所為，係犯刑法第二百八十四條第一項前段之過失傷
    害罪。又其於事故發生後，因報案人或勤指中心轉來資料未
    報明肇事人姓名，警員前往現場處理時，被告在場，並當場
    承認為肇事人，對於未發覺之過失傷害犯罪自首而接受裁判
    之情，有道路交通事故肇事人自首情形紀錄表一紙在卷可稽
    ，是被告所為與修正前刑法第六十二條前段規定自首之條件
    相符，爰依法減輕其刑。
四、原審以被告之犯行，事證明確，改適用簡易程序予以論罪科
    刑，固非無見。惟查，原判決宣示後，中華民國九十六年罪
    犯減刑條例業經立法院於九十六年六月十五日三讀通過，並
    自九十六年七月十六日施行，該條例第二條第一項明定：犯
    罪在九十六年四月二十四日以前者，除本條例另有規定外，
    依下列規定減刑：一、死刑減為無期徒刑。二、無期徒刑減
    為有期徒刑二十年。三、有期徒刑、拘役或罰金，減其刑或
    金額二分之一。而被告上開犯行之犯罪時間在九十六年四月
    二十四日以前，復無不得減刑之例外情形，自合於上開條例
    第二條第一項第三款之規定，應依法減其宣告刑二分之一，
    原審未及引用該條例之規定，就被告之宣告刑予以減刑，自
    有未洽，被告上訴請求依法從輕量刑，為有理由，應由本院
    合議庭將原判決予以撤銷改判。爰審酌被告未與告訴人達成
    民事損害賠償和解，惟其犯後坦承犯行、態度尚稱良好暨其
    犯罪所生之危害、智識程度等一切情狀，量處如主文所示之
    刑，並依中華民國九十六年罪犯減刑條例第二條第一項第三
    款規定，依法減其宣告刑二分之一。
五、又被告犯罪時之刑法第四十一條第一項前段規定：「犯最重
    本刑為五年以下有期徒刑以下之刑之罪，而受六個月以下有
    期徒刑或拘役之宣告，因身體、教育、職業、家庭之關係或
    其他正當事由，執行顯有困難者，得以一元以上三元以下折
    算一日，易科罰金。」，被告行為時之易科罰金折算標準，
    修正前罰金罰鍰提高標準條例第二條前段（現已刪除）規定
    ，就其原定數額提高為一百倍折算一日，則本件被告行為時
    之易科罰金折算標準，應以銀元三百元折算一日，經折算為
    新臺幣後，應以新臺幣九百元折算為一日。惟九十五年七月
    一日修正公布施行之刑法第四十一條第一項前段則規定：「
    犯最重本刑為五年以下有期徒刑以下之刑之罪，而受六個月
    以下有期徒刑或拘役之宣告者，得以新臺幣一千元、二千元
    或三千元折算一日，易科罰金。」，比較修正前後之易科罰
    金折算標準，以九十五年七月一日修正公布施行前之規定，
    較有利於被告，爰依刑法第二條第一項前段規定，均適用修
    正前刑法第四十一條第一項前段諭知易科罰金之折算標準。
六、另刑法第七十四條雖修正後自九十五年七月一日施行，然有
    關緩刑之宣告，因非行為可罰性之法律規範變更問題，而應
    適用修正後之刑法第七十四條之規定（最高法院九十五年第
    八次刑事庭會議決議意旨參照）。查被告未曾因故意犯罪受
    有期徒刑以上刑之宣告（前雖因竊盜案件，經臺灣臺北地方
    法院判處有期徒刑七月，緩刑三年，於六十九年間確定，茲
    因緩刑期滿，緩刑之宣告未經撤銷，其刑之宣告已失其效力
    ），此有臺灣高等法院被告前案紀錄表一份存卷可考，其稱
    告訴人出院後，被告提供吃、住照顧告訴人逾四月，豈料告
    訴人事後仍提起告訴要求新臺幣二百萬元之鉅額賠償，被告
    曾央請共同友人出面勸諭和解，告訴人亦不接受，且其育有
    三子女，妻子為家庭主婦，患有小兒麻痺，家境不好，其身
    體狀況亦不好等語，並提出王國哲診所診斷證明書一紙在卷
    可查，且念及告訴人當時係藉由被告之搭載前往他處，而被
    告本身亦受有右側第七根肋骨骨折、右腿右足擦傷等傷害，
    有行政院國軍退除役官兵輔導委員會嘉義榮民醫院診斷證明
    書一紙附卷可考，犯後並坦承犯行，態度尚可，其經此偵查
    、審判之教訓，自當知所警惕，信無再犯之虞，本院認所判
    處之刑以暫不執行為適當，依刑法第七十四條第一項第一款
    規定併予宣告緩刑二年，並依刑法第七十四條第二項第五款
    規定命被告應於本判決確定之日起一年內向指定之公益團體
    、地方自治團體或社區提供四十小時之義務勞務（公益團體
    、地方自治團體或社區提供義務勞務，屬執行之問題，應由
    執行檢察官斟酌全案情節及各公益團體、地方自治團體或社
    區之需求指定）。又受緩刑之宣告而有刑法第七十四條第二
    項第五款所定事項者，應於緩刑期間付保護管束，為刑法第
    九十三條第一項第二款所明定，爰依法併為緩刑期間付保護
    管束之諭知。
七、據上論斷，應依刑事訴訟法第四百五十五條之一第一項、第
    三項、第三百六十九條第一項前段、第三百六十四條、第二
    百九十九條第一項前段，刑法第二條第一項前段、第二百八
    十四條第一項前段、第七十四條第一項第一款、第二項第五
    款、第九十三條第一項第二款，修正前刑法第六十二條前段
    、第四十一條第一項前段，刑法施行法第一條之一第一項、
    第二項前段，修正前罰金罰鍰提高標準條例第二條前段，現
    行法規所定貨幣單位折算新臺幣條例第二條，中華民國九十
    六年罪犯減刑條例第二條第一項第三款、第七條、第九條，
    判決如主文。
本案經檢察官邱美英到庭執行職務。
中　　華　　民　　國　九十六　年　   七　 月  二十六　日
                  刑事第四庭審判長  法  官  蔡憲德
                                    法  官  王慧娟
                                    法  官  吳育霖
上列正本證明與原本無異。
本件不得上訴。
中　　華　　民　　國　九十六　年　   七　 月  二十六　日
                                    書記官  林美芳
附錄本判決論罪之法條：
中華民國刑法第二百八十四條（過失傷害罪）
因過失傷害人者，處六月以下有期徒刑、拘役或五百元以下罰金
，致重傷者，處一年以下有期徒刑、拘役或五百元以下罰金。
從事業務之人，因業務上之過失傷害人者，處一年以下有期徒刑
、拘役或一千元以下罰金，致重傷者，處三年以下有期徒刑、拘
役或二千元以下罰金。
